臺灣彰化地方法院刑事判決　　　　　　　　　　　　　　九十一年度訴字第八七號
　　公　訴　人　臺灣彰化地方法院檢察署檢察官
　　被　　　告　甲○○
　　指定辯護人　本院公設辯護人　丙○○
右列被告因殺人未遂等案件，經檢察官提起公訴（九十年度偵字第三四二０號），本
院判決如左：
        主    文
甲○○以加害生命之事，恐嚇他人致生危害於安全，處有期徒刑月，如易科罰金，
以參佰元折算壹日。
其餘被訴部分公訴不受理。
      事    實
一、甲○○與乙○○○為夫妻，屬家庭暴力防治法第三條第一款所規定之家庭成員關
    係，甲○○於民國九十年五月十日凌晨一時許，在其彰化縣線西鄉○○村○○路
    一一三號住處，持水果刀往乙○○○之右側上背部刺一刀，致乙○○○受有一╳
    一╳五公分之傷害（此部分業經告訴人乙○○○撤回告訴，詳如後述），乙○○
    ○乃於同日報警處理，詎甲○○於為警查獲並帶回警察局後，竟另基於恐嚇之犯
    意，在警察局向乙○○○恫稱：「若交保出去，要殺死你」等語，致使乙○○○
    因而心生畏懼，認為甲○○將對其不利，而危害於乙○○○生命之安全。
二、案經被害人乙○○○訴由彰化縣警察局和美分局報請台灣彰化地方法院檢察署檢
    察官偵查起訴。
      理    由
壹、有罪部分：
一、訊據被告甲○○矢口否認右揭恐嚇犯行，辯稱：伊已忘記有無對乙○○○說：若
    交保出去，要殺死你等語云云。惟查，右揭事實業據告訴人乙○○○指訴甚詳，
    且被告於九十年五月十日警訊筆錄及九十年五月十日、同年十一月二十七日檢察
    官訊問時均坦承其確在警察局向告訴人乙○○○恫稱：「若交保出去，要殺死你
    」等語，被告與告訴人雖為夫妻，然被告平日即有酗酒之惡習，每次酗酒後即藉
    細故與家人爭吵甚或毆打家人，夫妻感情並不融洽，且被告所說：「若交保出去
    ，要殺死你」等語，一般人聽聞即認對方將對己之生命、身體不利，自足以使人
    因而心生畏懼，更何況被告係在以水果刀刺傷告訴人，經告訴人報警查獲並被帶
    回警局之情況下所言，當更足以使告訴人心生畏懼，是以被告所辯顯係事後卸責
    之詞，委無足採，本件事證明確，被告犯行堪予認定。
二、核被告所為，係犯刑法第三百零五條之恐嚇危害安全罪。爰審酌被告犯罪之動機
    、目的、手段、所生之危害及犯罪後之態度等一切情狀，量處如主文所示之刑，
    並諭知易科罰金之折算標準。
貳、不受理部分：
一、按告訴乃論之罪，告訴人於第一審辯論終結前得撤回其告訴；又告訴經撤回者，
    應諭知不受理之判決，刑事訴訟法第二百三十八條第一項、第三百零三條第三款
    定有明文。
二、本件公訴意旨略以：被告甲○○與告訴人乙○○○為夫妻，屬家庭暴力防治法第
    三條第一款所規定之家庭成員關係，因被告平日即有酗酒之惡習，每次酗酒後即
    藉細故與家人爭吵甚或毆打家人，夫妻感情並不融洽，惟被告無視於家人之感受
    ，於民國九十年五月十日凌晨一時許，在其彰化縣線西鄉○○村○○路一一三號
    自宅廚房中，竟僅因細故，即持刀刃長十一公分、刀柄長十．五公分之水果刀，
    基於殺人之不確定故意，往告訴人乙○○○之背部右上側猛刺，致告訴人乙○○
    ○受有背部開放性傷口，經送醫縫合治療後，幸已無礙，因認被告涉有刑法第二
    百七十一條第二項、第一項之殺人未遂罪嫌。
三、本件公訴人認被告涉有殺人未遂罪嫌，無非係以人體胸腔部位乃屬重要部位，不
    論行為人係從前面或背面持刀猛刺，均可能傷及胸腔內部之重要器官而導致死亡
    ，此乃常人皆具之醫學常識，被告當日所持之水果刀，刀刃長十一公分、刀柄長
    十．五公分，前端銳利，此有照片一張附卷可參，衡情上開刀刃應足致人死亡；
    又被告自稱酒量不錯，其既知上開刀刃足致人死亡且告訴人可能因其從背部傷及
    重要器官而致死，猶持之往告訴人背部右上側猛刺，應已足認其具有殺人之不確
    定之故意為主要論據。
四、按刑法上之殺人罪與傷害罪之區別，以加害人加害之初有無戕害他人生命之故意
    為斷。至其受傷之多寡，所加害是否為致命部分以及所用之凶器，有時雖可藉為
    認定有無殺意之心證，究不能據為絕對標準，此有最高法院四十七年度台上字第
    一三六四號及十八年台上字第一三０九號判例可資參照。經查：被告與告訴人乙
    ○○○係夫妻，告訴人到庭證稱：被告若沒喝酒則對家庭都很照顧，二十年前出
    車禍後，被告就常常自言自語，被告因當時沒工作心情不好，他說話我們都不回
    話，所以才拿水果刀刺我，至於他何時拿刀刺我，我也不知道，我只感覺背後痛
    ，轉過去才發現他拿刀子，我的傷只有幾天就好了，被告對小孩說他只是要嚇我
    ，看自己是不是會被判死刑，因他心情不好等語，是以被告顯係飲酒後（案發後
    所測得之酒精濃度為０．二八ＭＧ／Ｌ），說話家人均不回應，才持水果刀刺告
    訴人，是以依告訴人所言其與被告並非素有仇隙或於案發當天發生重大爭吵，故
    被告主觀上並無非必致告訴人於死地之必要；況被告於刺傷告訴人後，隨即停止
    並無要繼續刺告訴人之舉動，益見被告當時主觀上並無欲置告訴人於死之殺人犯
    意；再參以被害人係被水果刀刺傷右側上背部，傷口長、寬、深各約一公分、一
    公分、五公分，深及背部肌肉層，但未及肋骨及內臟，生命徵象正常，無生命危
    險，經施以傷口擴創及縫合，肌肉層縫合三針，表皮縫合一針，處置完成後離院
    返家，未辦理住院，此有伸港忠孝醫院九十一年二月六日忠院字第九一０二０六
    ０一號函在卷足憑，益證被告並無具有使告訴人喪失生命之故意，要難遽以殺人
    未遂罪論處，依首揭說明，應認被告所犯係犯刑法第二百七十七條第一項之傷害
    罪，依同法第二百八十七條前段之規定須告訴乃論，公訴人認係犯同法第二百七
    十一條第二項、第一項之殺人未遂罪嫌，尚有未洽。茲據告訴人於本院九十一年
    一月二十九日訊問時撤回告訴，依照首開說明，爰就此部分為不受理判決之諭知
    。
據上論斷，應依刑事訴訟法第二百九十九條第一項前段、第三百零三條第三款，刑法
第三百零五條、第四十一條第一項前段，罰金罰鍰提高標準條例第一條前段、第二條
，判決如主文。
中      華      民      國    九十一    年      三      月     十二     日
                                    臺灣彰化地方法院刑事第二庭
                                        法      官  石  馨  文
右正本證明與原本無異。
如不服本判決，應於判決送達後十日內向本院提出上訴狀（須附繕本）。
告訴人或被害人對於判決如有不服具備理由請求檢察官上訴者，其上訴期間之計算係
以檢察官收受判決正本之日期為準。
                                        法院書記官  呂  雅  惠
中      華      民      國    九十一    年      三      月     十四     日
附錄法條
刑法第三百零五條
以加害生命、身體、自由、名譽、財產之事恐嚇他人，致生危害於安全者，處二年以
下有期徒刑、拘役或三百元以下罰金。
